臺灣屏東地方法院民事裁定
110年度監宣字第345號
聲  請  人  賴春珍  

相  對  人  賴志亮  



上列聲請人聲請監護宣告事件，本院裁定如下：          
    主    文
宣告賴志亮（男、民國00年0月00日生、身分證統一編號：Z0000
00000號）為受監護宣告人。
選定賴春珍（女、民國00年0月00日生、身分證統一編號：Z0000
00000號）為受監護宣告人之監護人。
指定鍾安田（男、民國00年00月0日生、身分證統一編號：Z0000
00000號）為會同開具財產清冊之人。
聲請程序費用由受監護宣告人負擔。
    理    由
一、按對於因精神障礙或其他心智缺陷，致不能為意思表示或受
    意思表示，或不能辨識其意思表示之效果者，法院得因本人
    、配偶、四親等內之親屬、最近一年有同居事實之其他親屬
    、檢察官、主管機關、社會福利機構、輔助人、意定監護受
    任人或其他利害關係人之聲請，為監護之宣告；受監護宣告
    之人應置監護人；法院為監護之宣告時，應依職權就配偶、
    四親等內之親屬、最近一年有同居事實之其他親屬、主管機
    關、社會福利機構或其他適當之人選定一人或數人為監護人
    ，並同時指定會同開具財產清冊之人；法院選定監護人時，
    應依受監護宣告之人之最佳利益，優先考量受監護宣告之人
    之意見，審酌一切情狀，並注意下列事項：一、受監護宣告
    之人之身心狀態與生活及財產狀況。二、受監護宣告之人與
    其配偶、子女或其他共同生活之人間之情感狀況。三、監護
    人之職業、經歷、意見及其與受監護宣告之人之利害關係。
    四、法人為監護人時，其事業之種類與內容，法人及其代表
    人與受監護宣告之人之利害關係，民法第14條第1項、第111
    0條、第1111條第1項、第1111條之1設有明文。
二、本件聲請意旨：聲請人之胞弟即相對人賴志亮（民國00年0
    月00日生、身分證統一編號：Z000000000號）於110年11月1
    0日因精神疾病發作，致不能為意思表示或受意思表示，或
    不能辨識其意思表示之效果，為此依民法第14條規定，聲請
    宣告相對人為受監護宣告人等語。
三、經查，聲請人上開主張，業據其提出親屬系統表、身分證、
    戶籍謄本等件為證，並經本院前往佑青醫院，於鑑定人黃文
    翔醫師前訊問相對人姓名、年籍、身分證字號、電話號碼、
    聲請人為何人、婚姻狀態、為何住院、以往職業等問題，其
    能回應。本院另就相對人之精神及心智狀況訊問鑑定人，經
    鑑定人鑑定結果結論略以：個案各項功能退化嚴重，生活無
    自理能力，必須長期依賴家人、醫療或養護機構照顧。個案
    目前已經處於慢性思覺失調症合併輕度失智狀態，因而導致
    個人之認知功能嚴重失能，思考脫離現實之情況頗為嚴重，
    為意思表示或受意思表示或辨識其意思表示效果之能力嚴重
    受損，可以判定為無意思能力，無法獨力處理個人事務與從
    事個人財務管理，也無法主張或維護個人權益，建議該個案
    應該已經達到監護宣告之標準等情，有屏安醫療社團法人屏
    安醫院111年1月21日屏安管理字第1110000187號函暨所附精
    神鑑定報告書等件在卷可憑。本院參酌訊問筆錄及鑑定人之
    意見，認相對人確因精神障礙，致不能為意思表示或受意思
    表示之程度，故聲請人聲請對相對人為監護之宣告，為有理
    由，應予准許。
四、次查，聲請人為相對人之胞姊，相對人之舅鍾安田、相對人
    之舅媽鍾鄭秀蘭、相對人之表弟鍾清賢均同意由其擔任監護
    人，有親屬會議紀錄足憑，可見相對人至親認同由聲請人擔
    任監護人，是由聲請人負責護養及照顧相對人並管理其財產
    ，最能符合相對人之利益，尚無選任程序監理人評估監護人
    選之必要，爰選定聲請人為監護人。另依前揭規定，法院於
    選定監護人時，應同時指定會同開具財產清冊之人，及依民
    法第1113條準用同法第1099條之規定，監護開始時，監護人
    對於受監護人之財產，應依規定會同遺囑指定、當地直轄市
    、縣（市）政府指派或法院指定之人，於2個月內開具財產
    清冊，並陳報法院。為使聲請人得於期限內開具財產清冊並
    陳報法院，並衡酌關係人鍾安田為相對人之舅，其願意會同
    開具財產清冊，有前揭親屬會議紀錄足稽，爰併指定關係人
    鍾安田為會同開具財產清冊之人。
五、依家事事件法第164條第2項，裁定如主文。
中　　華　　民　　國　　111 　年　　3 　　月　　25　　日
                   家事法庭     法  官　廖文忠
以上正本係照原本作成。
如不服本裁定，應於送達後10日內向本院提出抗告狀，並繳納抗
告費新臺幣1,000元。
中　　華　　民　　國　　111 　年　　3 　　月　　25　　日
                                書記官　許珍滋